【裁判字號】    91,易,842
【裁判日期】    920103
【裁判案由】    違反動產擔保交易法
【裁判全文】
臺灣新竹地方法院刑事判決                          九十一年度易字第八四二號
    公  訴  人  臺灣新竹地方法院檢察署檢察官
    被      告  丙○○
右列被告因違反動產擔保交易法案件，經檢察官提起公訴（九十一年度偵字第四二六
三號），本院判決如左：
    主  文
丙○○動產擔保交易之債務人，意圖不法之利益，將標的物遷移，致生損害於債權人
，處拘役參拾日，如易科罰金，以參佰元折算壹日。
    事  實
一、丙○○於九十年六月七日，將其所有之車號ＬＷ－八三二八號、引擎號碼Ｗ00
    00000Ｅ號、福特六和廠牌之自小客車一輛，透過何奇彊、再經由裕融企業
    股份有限公司（下稱裕融公司）向遠東國際商業銀行股份有限公司台北逸仙分行
    （下稱遠東銀行逸仙分行）申請辦理貸款，裕融公司並出具核貸建議書予遠東銀
    行逸仙分行，嗣遠東銀行逸仙分行核准貸予新台幣（下同）二十二萬元，九十年
    六月二十六日丙○○即與遠東銀行逸仙分行簽訂貸款暨動產抵押契約書，約定自
    該日起至九十三年六月二十五日止，以每月為一期，丙○○應於每月二十五日按
    時償還八千一百六十二元，且約定前開車輛之存放處所為丙○○之住所即新竹縣
    竹東鎮○鄉里○○鄰○○路○段四五巷三七弄三號，非經遠東銀行逸仙分行之書
    面同意並辦理動產抵押登記前，丙○○不得將前開車輛任意遷移，同日雙方又簽
    訂動產擔保交易動產抵押設定登記申請書，將前開車輛設定動產抵押予遠東銀行
    逸仙分行，而經公路局新竹區監理所於同年六月二十九日登記完竣，丙○○即為
    該動產擔保交易之債務人。嗣遠東銀行逸仙分行於同年十一月一日與裕融公司訂
    立動產擔保交易動產抵押移轉契約書，將其對前述動產抵押之債權讓予裕融公司
    ，亦經公路局新竹區監理所登記完畢。詎丙○○僅繳納第一期貸款本息後，自九
    十年八月二十六日起即未依約繳付分期款，並意圖為自己不法之利益，自九十年
    八月上旬至同月二十五日間之某日起（起訴書誤載為九十年八月二十六日），以
    修車為名，利用不具犯意之何奇彊將上開自用小客車遷移約定處所，致生損害於
    動產擔保交易之債權人裕融公司。
二、案經裕融公司訴由臺灣新竹地方法院檢察署檢察官偵查起訴。
    理  由
一、訊據被告丙○○對於右揭以動產擔保交易法動產抵押之方式，向遠東銀行逸仙分
    行貸款，並約定前開車輛之存放地點為新竹縣竹東鎮○鄉里○○鄰○○路○段四
    五巷三七弄三號，然僅繳納第一期之貸款本息，自九十年八月二十六日起即未依
    約繳付分期款，告訴人裕融公司於九十年九月二十五日寄發存證信函時，前開車
    號ＬＷ－八三二八號自小客車已不知去向等情雖自承在卷，惟否認有何違反動產
    擔保交易法之情事，辯稱：其從證人何奇彊處只拿到十五萬元，繳納第一期貸款
    本息後不知何時，其駕駛前開自小客車在新竹縣北埔鄉○○村○○路燈發生車禍
    ，其本人被送往竹東榮民醫院住院救治，前開自小客車則由北埔派出所請人拖到
    大友車行，但車子放在大友車行每日須付一百元停放費，住院十多天時，其便委
    請證人何奇彊將該自小客車從大友車行拖吊出來另覓他處修理，之後前開自小客
    車就不知去向，因此緣由，加以務農收成不好，才未繼續繳納貸款本息云云。經
    查：
（一）被告右揭坦承部分，核與告訴人裕融公司之代理人甲○○、乙○○於偵查及本
      院審理時之指訴相符，並有被告與遠東銀行逸仙分行所簽訂之貸款暨動產抵押
      契約書、動產擔保交易動產抵押設定登記申請書等在卷可稽，而遠東銀行將其
      對於本件動產抵押之債權讓予告訴人裕融公司，並經公路局新竹區監理登記完
      畢，裕融公司早於九十年九月二十五日即寄發存證信函向被告催討債款，亦有
      動產擔保交易動產抵押移轉契約書、存證信函各一份在卷可查，是被告自白部
      分，堪信與事實相符。
（二）關於被告所辯發生車禍一節，證人何奇彊結證稱：「被告丙○○的車子撞毀了
      ，我有去竹東榮民醫院看被告丙○○，他說他的車子放在大友車行，每天都要
      付停放費，被告丙○○的車子撞的很厲害，他要我介紹車行幫他修理，並且把
      車子拖到別處，才不要每天付停放費，經過被告丙○○同意後，我找屏東潮洲
      鎮的壹個日新器材行來拖車子，把這車拖到屏東去了，後來因為被告一直沒有
      來處理，而且也沒付拖吊費，日新材料行在一年多前已經把車子賣掉了，另外
      大友車行從車禍現場拖到車行內的拖吊費、停在大友車行好多天的停放費，都
      是我幫被告丙○○付的，大約二千多元，被告丙○○都一直沒有來付錢」等語
      （見本院九十一年十二月六日訊問筆錄）。查證人何奇彊上開證詞，除找屏東
    之材料行以及嗣後將車輛出售部分，被告否認知情外，其餘核與被告辯解大致
      相符，尚可採信，堪認被告在九十年七月二十五日繳納第一期貸款本息之後，
      確有發生車禍一事，且前揭自小客車在車禍發生後先由北埔派出所請人拖吊到
      大友車行，在大友車行停放十多日後之九十年八月上旬、但於第二期貸款本息
      繳納期限即九十年八月二十五日之前，被告為避免繼續支出停放費，以修車為
      名，另委請證人何奇彊將車拖吊到他處。其次，前揭自小客車於車禍後，經北
      埔派出所請人拖吊放置在大友車行之期間，雖係公權力機關為求盡速清除車禍
      現場，並維護車主權益而為之權宜措施，此段期間內之遷移行為尚不得歸責於
      被告。然被告於九十年八月上旬至同月二十五日間之某日，另委請證人何奇彊
      將該自小客車拖吊往他處修理，而該自小客車迄今並未報廢，牌照狀況正常，
      有車號查詢汽車車籍資料一紙在卷可按，足見被告於委請證人何奇彊之時，對
      於該自小客車具有完全之管領能力，當知上開自小客車之存放地點非經告訴人
      裕融公司之書面同意並辦理動產抵押變更登記前，不得任意遷移，被告卻任意
      遷移該自小客車，顯已造成告訴人裕融公司行使動產抵押權利之困難與障礙，
      致生損害於告訴人；縱令被告確因修車之必要而遷移之，亦應通知告訴人裕融
      公司而循約定程序變更標的物之存放地點，被告捨此不為，徒以自身方便為優
      先，致使告訴人權益受損，且從告訴人裕融公司寄發存證信函迄今已一年餘，
      被告始終未說出前揭自小客車究竟置放在何方，亦拒不繳付任何貸款本息，其
      為自身不法利益之意圖，至為明顯。被告上開辯詞，實不足以作為解免責任之
      理由。
（三）至於被告另辯稱僅取得十五萬元貸款部分，查證人何奇彊業已提出存摺影本一
      份附卷，足資證明遠東銀行逸仙分行確已匯出二十二萬元之貸款本金，且被告
      供稱先前曾積欠證人何奇彊債款，故證人何奇彊從中扣除部分金額等語，則被
      告與證人何奇彊間之債務究應如何抵銷，核屬渠二人間之民事糾紛，與被告能
      否任意遷移動產擔保交易之標的物，並不相涉，被告此揭辯解，亦不可採。
（四）本案事證明確，被告違反動產擔保交易法之犯行堪以認定。
二、核被告丙○○所為，係犯動產擔保交易法第三十八條之罪。被告利用不具犯意之
    證人何奇彊遷移上開車輛，係間接正犯。爰審酌被告取得貸款後，僅繳付一期貸
  款本息，即將標的物遷移不明，致告訴人裕融公司受有相當之損害，迄今猶未說
    出標的物置放處所暨積欠之貸款本息非少等一切情狀，量處如主文所示之刑，並
    諭知易科罰金之折算標準。
據上論斷，應依刑事訴訟法第二百九十九條第一項前段，動產擔保交易法第三十八條
，刑法第十一條前段、第四十一條第一項前段，罰金罰鍰提高標準條例第一條前段、
第二條，判決如主文。
本案經檢察官邱朝智到庭執行職務。
中      華      民      國    九十二    年      一      月      三      日
                                  台灣新竹地方法院刑事第一庭
                                      法  官  李珮瑜
右正本證明與原本無異。
如不服本判決，應於判決送達後十日內向本院提出上訴狀( 應附繕本 )，上訴於臺灣
高等法院。
                                      書記官  龔紀亞
中      華      民      國    九十二    年      一      月      三      日
本案論罪法條：
動產擔保交易法第三十八條
動產擔保交易之債務人，意圖不法之利益，將標的物遷移、出賣、出質、移轉、抵押
或為其他處分，致生損害於債權人者，處三年以下有期徒刑、拘役或科或併科六千元
以下之罰金。


司法院資訊處製作；財團法人民間司法改革基金會備份。
